臺灣臺北地方法院刑事判決　　　　　　100年度審訴字第181號
公　訴　人　臺灣臺北地方法院檢察署檢察官
被　　　告　劉建宏
選任辯護人　李富湧律師
上列被告因違反毒品危害防制條例案件，經檢察官提起公訴（10
0年度偵字第10297號），本院判決如下：
    主  文
劉建宏販賣第二級毒品，累犯，處有期徒刑貳年。未扣案之販賣
第二級毒品所得之財物新臺幣參仟元沒收，如全部或一部不能沒
收時，以其財產抵償之。
    事  實
一、劉建宏前因違反槍砲彈藥刀械管制條例、恐嚇案件，經本院
    於民國93年5 月18日以93年度訴字第321 號判處應執行有期
    徒刑1 年4 月確定，於94年10月14日縮短刑期假釋出監，並
    於95年1 月20日假釋付保護管束縮刑期滿，未經撤銷假釋，
    其未執行之刑，以已執行論。
二、劉建宏明知甲基安非他命係毒品危害防制條例所規範之第二
    級毒品，不得販賣，竟意圖營利，基於販入後復行賣出之犯
    意，於97年11月30日下午2 時許，在臺北市○○區○○路 2
    段附近，將先前以每公克新臺幣（下同）2,000 元價格自真
    實姓名年籍不詳綽號「芭樂」之成年男子及綽號「小明」之
    成年女子購入之第二級毒品甲基安非他命，以每公克 3,000
    元代價販售1 公克第二級毒品甲基安非他命與朱建楚。後朱
    建楚再於同日下午以0000000000門號手機與張家煌持用之00
    0000000 門號手機聯繫後，於同日晚間7 時許，在臺北市○
    ○區○○路某處，以1,000 元代價，販售上開販入之甲基安
    非他命0. 20 公克與張家煌（朱建楚販賣第二級毒品部分業
    已判決確定）。嗣經張家煌為警查獲並供出來源，始查悉上
    情。
三、案經臺灣臺北地方法院檢察署檢察官簽分偵查起訴。
    理  由
壹、程序部分：
    按被告以外之人於審判外之言詞或書面陳述，除法律有規定
    者外，不得作為證據；又被告以外之人於審判外之陳述，雖
    不符合同法第159條之1至第159條之4之規定，但經當事人於
    審判程序同意作為證據，法院審酌該言詞陳述或書面陳述作
    成時之情況，認為適當者，亦得為證據。當事人、代理人或
    辯護人於法院調查證據時，知有第159條第1項不得為證據之
    情形，而未於言詞辯論終結前聲明異議者，視為有前項之同
    意，刑事訴訟法第159條第1項及第159條之5分別定有明文。
    本判決下列所引用之證據資料，均經依法踐行調查證據程序
    ，被告、辯護人、檢察官於本院言詞辯論終結前亦未聲明異
    議，本院審酌證據資料製作時之情況，均無違法不當及證明
    力明顯過低之瑕疵，亦查無依法應排除其證據能力之情形，
    認以之作為證據應屬適當，皆有證據能力。
貳、實體部分：
一、上開事實，迭據被告劉建宏於警詢、偵訊及本院審理時坦承
    不諱，核與證人朱建楚、張家煌於警詢、偵訊時證述之情節
    相符，並有毒品初步鑑驗報告書、尿液檢體委驗單、照片15
    張、台灣尖端先進生技醫藥股份有限公司濫用藥物檢驗報告
    、內政部警政署刑事警察局98年2 月27日刑鑑字第09800156
    69號鑑定書、中華電信通聯紀錄各1 份在卷可稽，足認被告
    自白與事實相符，堪以採信。
二、被告行為後，毒品危害防制條例第4 條業於98年5 月20日修
    正公布，並於98年11月20日生效施行，自應依刑法第2 條第
    1 項規定，依「從舊從輕」原則而為比較。爰說明如下：
  (一)、毒品危害防制條例第4 條第2 項之販賣第二級毒品法定本
      刑之規定，修正前係規定：「製造、運輸、販賣第二級毒
      品者，處無期徒刑或7 年以上有期徒刑，得併科新臺幣70
      0 萬元以下罰金」，修正後則規定：「製造、運輸、販賣
      第二級毒品者，處無期徒刑或7 年以上有期徒刑，得併科
      新臺幣1,000 萬元以下罰金」，經比較修正前、後之規定
      ，可知販賣第二級毒品罪之法定本刑，就罰金刑部分由修
      正前之得併科700 萬元以下罰金，提高為得併科1,000 萬
      元以下罰金，以修正前毒品危害防制條例第4 條第2 項之
      規定有利於被告。
  (二)、毒品危害防制條例第17條有關減輕其刑之規定，修正前規
      定：「犯第4 條第1 項至第4 項、第5 條第1 項至第4 項
      前段、第6 條第1 項至第4 項、第7 條第1 項至第4 項、
      第8 條第1 項至第4 項、第10條或第11條第1 項、第2 項
      之罪，供出毒品來源，因而破獲者，得減輕其刑」，修正
      為：「犯第4 條至第8 條、第10條或第11條之罪，供出毒
      品來源，因而查獲其他正犯或共犯者，減輕或免除其刑。
      犯第4 條至第8 條之罪於偵查及審判中均自白者，減輕其
      刑」，比較修正前、後之規定，可知依修正後增列毒品危
      害防制條例第17條第2項之規定有利於被告。
  (三)、本案被告就被訴販賣第二級毒品甲基安非他命之行為，於
      偵查中及審判中均自白犯罪，是綜合上述各條文修正前、
      後之比較，依刑法第2 條第1 項前段之規定，被告販賣第
      二級毒品犯行自應整體適用裁判時即修正後現行毒品危害
      防制條例處斷。
三、論罪科刑部分：
  (一)、按甲基安非他命係毒品危害防制條例第2 條第2 項第2 款
      所定之第二級毒品，屬違禁物。是核被告所為，係犯修正
      後毒品危害防制條例第4 條第2 項之販賣第二級毒品罪。
      被告持有第二級毒品甲基安非他命之低度行為，為販賣第
      二級毒品甲基安非他命之高度行為所吸收，不另論罪。
  (二)、被告有上揭所載之科刑及執行前案紀錄，有臺灣高等法院
      被告前案紀錄表1 份存卷可參，被告受有期徒刑執行完畢
      後，5 年以內故意再犯本案有期徒刑以上之罪，為累犯，
      應依刑法第47條第1 項之規定，加重其刑。被告於警詢、
      偵查及本院審理中，均自白坦承犯罪，應依毒品危害防制
      條例第17條第2 項規定，減輕其刑，並依法先加後減之。
  (三)、被告所犯販賣第二級毒品甲基安非他命之行為，法定刑為
      「無期徒刑或7年以上有期徒刑，得併科新臺幣1千萬元以
      下罰金」，衡以同為販賣毒品之人，其原因動機不一，犯
      罪情節未必盡同，或有大盤毒梟者，亦有中、小盤之分，
      甚或僅止於吸毒者友儕間為求互通有無之有償轉讓者亦有
      之，其販賣行為所造成危害社會之程度自屬有異，法律科
      處此類犯罪，所設之法定最低本刑卻相同，不可謂不重。
      於此情形，倘依其情狀處以有期徒刑，即足以懲儆，並可
      達防衛社會之目的者，自非不可依客觀之犯行與主觀之惡
      性二者加以考量其情狀，是否有可憫恕之處，適用刑法第
      59條之規定酌量減輕其刑，期使個案裁判之量刑，能斟酌
      至當，符合比例原則。本案被告販賣第二級毒品甲基安非
      他命所得僅3,000 元，販售數量亦甚輕微，其販賣毒品行
      為之犯案情節，惡性尚非重大不赦，只因一時貪念，致罹
      法定刑為無期徒刑或7 年以上有期徒刑之重典，相對於大
      量販賣毒品之大毒梟而言，被告對社會治安及國民健康之
      危害相對較小，倘亦每次犯行均處以無期徒刑或7 年以上
      有期徒刑，不免過苛，且無從與前開大毒梟之惡行有所區
      隔，是被告之犯罪情狀在客觀上足以引起一般人之同情，
      情節尚堪憫恕，若處以法定最低度之刑，猶嫌過重，故就
      被告所犯販賣第二級毒品罪，爰依刑法第59條之規定減輕
      其刑，並依法遞減之。
  (四)、爰審酌被告素行，明知第二級毒品甲基安非他命對人體之
      危害性，仍為圖一己私利而販賣之，無視政府反毒政策及
      宣導，其行為足以助長吸食毒品之氾濫，並戕害他人身心
      ，危害社會治安及善良風氣，惟其犯罪後於警詢、偵訊及
      本院審理時均坦承犯行，顯有悔意，態度尚佳，並兼衡其
      犯罪動機、目的、手段、生活狀況、智識程度，及參酌其
      販賣之次數、數量、獲利等一切情狀，量處如主文所示之
      刑。
  (五)、沒收部分：
    (1)、犯毒品危害防制條例第4 條至第9 條、第12條、第13條
        或第14條第1 項、第2 項之罪者，其供犯罪所用或因犯
        罪所得之財物，均沒收之，如全部或一部不能沒收時，
        追徵其價額或以其財產抵償之，毒品危害防制條例第19
        條第1項 定有明文。按毒品危害防制條例第19條第1 項
        規定性質上係沒收之補充規定。其屬於本條所定沒收之
        標的，如得以直接沒收者，判決主文僅宣告沒收即可，
        不生「追徵其價額」或「以其財產抵償之」問題，須沒
        收之標的全部或一部不能沒收時，始生「追徵其價額」
        或「以其財產抵償之」選項問題。而「追徵其價額」或
        「以其財產抵償之」係屬兩種選項，分別係針對現行貨
        幣以外之其他財產與現行貨幣而言。本規定所稱「追徵
        其價額」者，係指所沒收之物為金錢以外之其他財物而
        無法沒收時，因其實際價值不確定，應追徵其價額，使
        其繳納與原物相當之價額，並無以其財產抵償之問題。
        倘嗣後追徵其金錢價額，不得結果而須以其財產抵償者
        ，要屬行政執行機關依強制執行之法律之執行問題，即
        無不能執行之情形，自毋庸諭知「或以其財產抵償之」
        。由上可知「追徵其價額」、「或以其財產抵償之」，
        係分別對所得財物為金錢或金錢以外之其他財物而分別
        適用（最高法院99年度第5 次刑事庭會議紀錄、臺灣高
        等法院99年度上訴字第3662號判決意旨參照）。又毒品
        危害防制條例第19條第1 項規定，係採義務沒收主義，
        故販賣毒品所得之對價，不問其中成本若干，利潤多少
        ，均應全部諭知沒收，以符立法意旨之貫徹政府查禁煙
        毒決心（最高法院91年度台上字第2419號判決意旨參照
        ）。
    (2)、被告販賣第二級毒品甲基安非他命所取得之財物為3,00
        0 元，屬被告因犯罪所得之物，雖未扣案，應依毒品危
        害防制條例第19條第1 項前段之規定沒收，如全部或一
        部不能沒收時，則依同條項後段規定，以其財產抵償之
        。
據上論斷，應依刑事訴訟法第299 條第1 項前段，修正後毒品危
害防制條例第4 條第2 項、第17條第2 項、第19條第1 項，刑法
第11條、第2 條第1 項前段、第47條第1 項、第59條，判決如主
文。
本案經檢察官鄭東峰到庭執行職務
中    華    民    國   100    年    12    月    21    日
                  刑事第二十庭    審判長法  官    劉慧芬
                                        法  官    顧正德
                                        法  官    詹慶堂
以上正本證明與原本無異。
如不服本判決應於收受送達後10日內向本院提出上訴書狀，並應
敘述具體理由；其未敘述上訴理由者，應於上訴期間屆滿後20日
內向本院補提理由書（均須按他造當事人之人數附繕本）「切勿
逕送上級法院」。
                                        書記官    蔡易霖
中    華    民    國   100    年    12    月    21    日
附錄本案所犯法條全文：
毒品危害防制條例第4條製造、運輸、販賣第一級毒品者，處死
刑或無期徒刑；處無期徒刑者，得併科新臺幣2千萬元以下罰金
。
製造、運輸、販賣第二級毒品者，處無期徒刑或7 年以上有期徒
刑，得併科新臺幣1千萬元以下罰金。
製造、運輸、販賣第三級毒品者，處5 年以上有期徒刑，得併科
新臺幣7百萬元以下罰金。
製造、運輸、販賣第四級毒品者，處3 年以上10年以下有期徒刑
，得併科新臺幣3百萬元以下罰金。
製造、運輸、販賣專供製造或施用毒品之器具者，處1年以上7年
以下有期徒刑，得併科新臺幣1百萬元以下罰金。
前五項之未遂犯罰之。